臺灣高等法院臺中分院民事判決　　　　　　94年度訴字第21號
原　　　告　戊　○
　　　　　　己○○○
　　　　　　丁○○
　　　　　　庚○○
　　　　　　施字融
兼 上二 人
法定代理人　丙○○
共　　　同
訴訟代理人　李淵源律師
被　　　告　甲○○
　　　　　　乙○○
上列原告因被告侵權行為請求損害賠償事件，本院於94年11月
15日言詞辯論終結，判決如下：
    主  文
被告甲○○應給付原告戊○、己○○○、丁○○各新台幣二十八
萬元及均自民國九十四年四月二十八日起至清償日止按年息百分
之五計算之利息。
被告甲○○應給付原告丙○○新台幣一百五十四萬六千零一十元
及自民國九十四年四月二十八日起至清償日止按年息百分之五計
算之利息。
被告甲○○應給付原告庚○○新台幣四十一萬八千九百三十七元
及自民國九十四年四月二十八日起至清償日止按年息百分之五計
算之利息。
被告甲○○應給付原告施字融新台幣四十七萬六千五百五十九元
及自民國九十四年四月二十八日起至清償日止按年息百分之五計
算之利息。
原告其餘之訴駁回。
訴訟費用由被告負擔五分之二，餘由原告負擔。
    事實及理由
一、本件原告起訴主張：被告甲○○於民國（下同）九十三年十
    月八日零時十七分許，駕駛車號LS－四五七三號自用小客車
    ，沿彰化縣溪湖鎮○○路由北往南方向行駛，行經彰水路四
    段二五○號前，其原應注意汽車行進中，駕駛人應注意車前
    狀況，隨時採取必要安全措施。而依當時情形又無不能注意
    之情事，竟疏於注意及此，而貿然以時速七十公里高速行駛
    ，適有行人施生財走在彰水路南向車道上（由東側穿越馬路
    至西側，並剛過道路中線），待甲○○發現已煞避不及，而
    以所駕駛之上開車輛左前側保險桿撞及施生財右小腿，致施
    生財右小腿骨折，施生財頭部頸椎因而彈跳撞擊上開車輛之
    擋風玻璃左側，使施生財頭部頸椎斷離，再由上開車輛駕駛
    座旁門邊滾落到對向車道，適有正德高中校車司機吳啟楠駕
    駛車號WP－三一○號大客車、林讚和駕駛車號五八三六－GB
    自用小客車，分別沿彰水路由南往北方向行駛至上開地點，
    並與車號LS－四五七三號自用小客車處於交會階段，致施生
    財頭部順勢貼附於車號WP－三一○號大客車左側車身中段側
    面後，頭部再滑落到車號WP－三一○號大客車之底盤下，遭
    該大客車後輪輾壓並拖行一段距離，隨即再遭尾隨在後之車
    號五八三六－GB自用小客車再次輾壓，致施生財頭顱破裂、
    肋骨斷裂、骨盆粉碎，並當場死亡。又被告乙○○為車牌號
    碼LS－四五七三號自小客車之車主，明知被告甲○○未領有
    駕駛執照，依法不得駕駛自小客車，仍將該自小客車借給甲
    ○○駕駛，顯違道路交通管理處罰條例第二十一條第一項第
    一款、第二十八條之規定，亦即違反保護他人之法律，應推
    定其有過失（最高法院六七年台上字二一一一號判決要旨參
    照），故乙○○與被告甲○○二人對施生財之死亡皆應負侵
    權行為之損害賠償責任。按因故意或過失，不法侵害他人之
    權利者，負損害賠償責任；再不法侵害他人致死者，對於支
    出殯葬費之人，亦應負損害賠償責任；被害人對於第三人負
    有法定扶養義務者，加害人對於該第三人亦應負損害賠償責
    任；又不法侵害他人致死者，被害人之父、母、子、女及配
    偶，雖非財產上之損害，亦得請求賠償相當之金額；另數人
    共同不法侵害他人之權利者，連帶負損害賠償責任。民法第
    一百八十四條第一項前段、第一百九十二條第一項、第二項
    、第一百九十四條及第一百八十五條第一項前段分別定有明
    文。查原告戊○為施生財之父、原告己○○○為施生財之母
    、原告丙○○為施生財之妻、原告丁○○、庚○○、施字融
    為施生財之子女（有戶籍謄本三件可証），爰依上開規定請
    求被告等連帶賠償喪葬費、扶養費、精神慰撫金之損害，聲
    明：（一）被告等應連帶給付原告戊○、己○○○、丁○○
    各新台幣（下同）五十萬元及均自起訴狀繕本送達翌日起至
    清償日止按年息百分之五計算之利息。（二）被告等應連帶
    給付原告丙○○新台幣二百三十三萬八千五百八十七元及自
    起訴狀繕本送達議日起至清償日止按年息百分之五計算之利
    息。（三）被告等應連帶給付原告庚○○新台幣六十九萬八
    千四百八十二元及自起訴狀繕本送達翌日起至清償日止按年
    息百分之五計算之利息。（四）被告等應連帶給付原告施字
    融新台幣七十八萬零七百九十九元及自起訴狀繕本送達翌日
    起至清償日止按年息百分之五計算之利息。
二、被告甲○○則坦承因駕車有過失而致被害人施生財死亡之事
    實，惟辯稱被害人亦有過失，又原告之賠償金額過高，另被
    告乙○○並不知伊無駕照等語，求為判決駁回原告之訴。
三、原告主張被告駕車過失肇事致施生財死亡之事實，業據被告
    甲○○自認在卷，而被告甲○○因本件過失致人於死，亦經
    本院刑事認定有罪而判處有期徒刑一年六月在案，有刑事卷
    宗附卷可稽，是原告依侵權行為之法律關係，請求被告甲○
    ○賠償損害為有理由，應予准許，茲就原告請求賠償之項目
    金額分述如下：
（一）喪葬費用：原告丙○○因施生財之死亡而支出喪葬費用新
      台幣（下同）二十一萬二千七百五十元，有收據四紙可稽
      ，其中毛巾費用三萬元，非喪葬所必須，不予准許，其餘
      十八萬二千七百五十元，應予准許。
（二）法定扶養費：
   1、原告庚○○部份：原告庚○○於八十年六月二十八日出生
      ，於本件起訴時（九十三年十二月三十一日）年滿十三歲
      又六個月餘，距其年滿二十歲尚有六年五個月餘，則原告
      庚○○於成年前受撫養之期間為六年五月，惟因施生財與
      丙○○為原告庚○○之父母，對原告庚○○均有撫養義務
      ；故施生財對原告庚○○應負二分之一之撫養義務，為此
      原告庚○○特請求被告甲○○賠償其成年前得受施生財撫
      養六年，按每人每年撫養親屬寬減額七萬四千元計算之扶
      養費十九萬八千四百八十二元，應予准許。（計算式：
      74000元×5‧0000000×1/2＝198482元）。
   2、原告施字融部分：原告施字融於八十三年六月三十日出生
      ，於本件起訴時年滿十歲又六個月餘，距其年滿二十歲尚
      有九年五個月餘，則原告施字融於成年前得受撫養之期間
      為九年五月，惟因施生財與丙○○為原告施字融之父母，
      對原告施字融均有撫養義務，故施生財對原告施字融應負
      二分之一之撫養義務，為此原告施字融特請求被告甲○○
      賠償其成年前得受施生財撫養九年，按每人每年撫養親屬
      寬減額七萬四千元計算之撫養費二十八萬零七百七十九元
      ，應予准許。（計算式：74000元×7‧0000000×1／2＝
      280779元）。
   3、原告丙○○部分：原告丙○○為施生財之妻，與施生財有
      相互扶養之義務，丙○○係五十二年十二月二十六日出生
      ，於本件起訴時年滿四十一歲又一月，依台灣地區八十九
      年平均餘命所示女性平均餘命為八十一歲，原告丙○○尚
      有平均遺命三十九年又十一月，是丙○○尚有三十九年可
      受扶養，為此原告丙○○特請求被告甲○○賠償按每人每
      年撫養親屬寬減額七萬四千元計算之撫養費一百六十二萬
      五千八百三十七元，應予准許。（計算式：74000元×21
      ‧0000000＝0000000元）。
（三）精神慰撫金部份：原告戊○、己○○○老年喪子；原告丙
      ○○中年喪偶；原告丁○○甫一成年即喪父；原告庚○○
      、施字融幼年喪父，渠等所受精神上之痛苦，筆墨難述。
      又原告丙○○中年喪偶已屬人生至悲，尚需兼代父職，教
      養原告庚○○、施字融，處境艱困，而原告庚○○、施字
      融幼年喪父，無法得享天倫而於健全家庭生活環境中成長
      ，亦屬堪憐，另再斟酌被告甲○○並無職業，經濟狀況不
      佳等情，本院認原告六人之請求，以每人四十萬元為有理
      由，逾此金額為無理由。
四、另原告主張被告乙○○明知被告甲○○並無駕駛執照，仍將
    其小客車借甲○○使用，應與甲○○連帶負侵權行為之損害
    賠償責任。被告乙○○辯稱伊並不知甲○○無駕照云云，然
    查：乙○○於本院自承在事發之前伊有要求甲○○要去考駕
    照，則乙○○將車借予甲○○駕駛時，衡情應會詢問其是否
    已考過駕照，況兩人又係兄弟，甲○○無駕照，乙○○應有
    知悉，其辯稱不知情，不足採信。然乙○○借車予甲○○駕
    駛之時，甲○○已成年又無醉酒，並不當然會肇事，本院認
    乙○○借車予甲○○駕駛與肇事之間並無相當因果關係，自
    難使乙○○應負連帶賠償責任。原告此部分之請求，自無理
    由。
五、又本件車禍，被害人未依規定由斑馬線穿越馬路，而直接跨
    越雙黃線亦有過失，此亦經上開刑事判決認定在卷，本院認
    被害人過失程度較被告甲○○為輕，過失比例為三：七，即
    被害人應負百分之三十之過失責任。其於上開比例計算：被
    告甲○○應給付原告戊○、己○○○、丁○○各二十八萬元
    （40萬×70%＝28萬）及均自起訴狀繕本送達之翌日即九十
    四年四月二十八日起至清償日止按年息百分之五計算之利息
    。應給付原告丙○○一百五十四萬六千零一十元（0000000
    ×70%＝0000000）及自九十四年四月二十八日起至清償日止
    ，按年息百分之五計算之利息。應給付原告庚○○四十一萬
    八千九百三十七元（598482×70%＝418937）及自九十四年
    四月二十八日起至清償日止按年息百分之五計算之利息。應
    給付原告施字融四十七萬六千五百五十九元（680799×70%
    ＝476559）及自九十四年四月二十八日起至清償日止按年息
    百分之五計算之利息。逾上開金額部分之請求，為無理由，
    應予駁回。
    據上論結，本件原告之訴為一部有理由，一部無理由，依民
    事訴訟法第七十九條但書判決如主文。
中　　華　　民　　國　　94　　年　　11　　月　　29　　日
　　　　　　　　　　　民事四庭審判長法　官  黃斐君
　　　　　　　　　　　　　　        法　官  陳蘇宗
　　　　　　　　　　　　　　        法　官  黃永祥
以上正本係照原本作成。
如對本判決上訴，須於收受判決送達後二十日內向本院提出上訴
書狀，其未表明上訴理由者，應於提出上訴後二十日內向本院提
出上訴理由書 (須按他造人數附具繕本)。
上訴時應提出委任律師為訴訟代理人之委任狀。具有民事訴訟法
第四百六十六條之一第一項但書或第二項之情形為訴訟代理人者
，另應附具律師及格證書及釋明委任人與受任人有該條項所定關
係之釋明文書影本。
                                    書記官　陳文琴
中　　華　　民　　國　　94　　年　　11　　月　　30　　日
                                                      Ｈ
